【裁判字號】    89,自,144
【裁判日期】    891229
【裁判案由】    背信等
【裁判全文】
臺灣臺北地方法院刑事判決                         八十九年度自字第一四四號
    自  訴  人  丙○○
    兼右一人
    代理人      乙○○
    被      告  甲○○
右列被告因背信等案件，經自訴人提起自訴，本院判決如左：
    主  文
甲○○無罪。
    理  由
一、自訴意旨略以：甲○○係告訴人委託指定桂林投資案營運負責人（非出資人），
    告訴人於八十二年十二月二十九日和八十三年五月三日當面交予兩筆現金美金共
    三萬四千五百元正託付營運事務，自訴人數度求被告出示帳冊正本和憑證供自訴
    人審核，並以存證信函催促及聲請調解，被告均置之不理，因認被告涉有侵占及
    背信罪嫌云云。
二、按犯罪事實應依證據認定之，無證據不得推定其犯罪事實。又不能證明被告犯罪
    者，應諭知無罪之判決，刑事訴訟法第一百五十四條、第三百零一條第一項分別
    定有明文。又事實之認定，應憑證據，如未能發現相當證據，或證據不足以證明
    ，自不能以推測或擬制之方法，為裁判基礎。況告訴人之告訴，係以使被告受刑
    事訴追為目的，是其陳述是否與事實相符，仍應調查其他證據以玆審認，自訴亦
    同；且認定不利於被告之事實，須依積極證據，茍積極證據不足為不利於被告事
    實之認定時，即應為有利於被告之認定，更不必有何有利之證據，最高法院五十
    二年台上字第一三○○號、三十年上字第八一六號著有判例可資參照。又刑法第
    三百三十五條之侵占罪，須行為人主觀上有不法所有意圖，將原來持有之意思變
    易為不法所有之意思，始能成立，且客觀上須以侵占自己持有他人之物為構成要
    件，而合夥人之出資，為合夥人全體之公同共有，縱合夥之一方將合夥財物據為
    己有，易僅生民法上債務不履行問題，而與侵占罪無涉。又刑法第三百四十二條
    背信罪之成立，須意圖為自己或第三人不法之利益，或損害本人之利益，而為違
    背其任務之行為，致生損害於本人之財產或其他利益，始能成立。
三、訊據被告甲○○堅決否認有何侵占及背信之犯行，辯稱：伊並未收受丙○○交付
    之美金三萬四千五百元，渠等所設之桂林廠，伊亦有出資，故與丙○○、乙○○
    是合夥關係，且合夥財產已在大陸購置廠房、機器、車輛等設備，並未侵占，此
    外，合夥帳冊亦提示與乙○○、丙○○查閱，並無背信等語。經查：上開第一銀
    行之結購旅行支票匯款人雖為丙○○，但無法證明旅行支票係交付與被告，而自
    訴人丙○○雖提出第一商業銀行結購旅行支票水單及臺灣銀行兌換外幣水單各一
    紙證明交付現金予甲○○委託其在大陸設廠，惟自訴人乙○○於本院庭訊供稱，
    桂林案台灣大部分均為伊所出資，而大陸部分則由被告出資，伊與丙○○、被告
    乃合夥關係等語（見本院八十九年十二月十五日審理筆錄），足見被告辯稱與乙○○、丙○○為合夥關係等語，應堪採信，渠等既為合夥關係，而合夥財產為合
    夥人公同共有，被告自無侵占可言。況對於合夥之財產，被告亦提出房屋所有權
    證、建房證據、汽車購買證、機器設備證明、照片五紙，證明並未將合夥財產據
    為己有，自訴人乙○○亦證稱到過桂林參觀渠等所共同投資之工廠，被告並無不
    法所有意圖甚明。此外，該合夥事務雖交由被告執行，且無執行合夥事務權利之
    合夥人得隨時檢查合夥之事務及財產狀況，並得查閱帳簿，然乙○○於本院庭訊
    時證稱被告曾提示帳冊給伊查閱，且因為丙○○於工廠設立後曾失去聯絡，伊亦
    曾與被告就工廠是否要繼續營運下去等情，討論如何解決等語（見本院八十九年
    十二月十五日審理筆錄），堪認被告並未為違背其任務之行為，亦無為自己或第
    三人不法利益，或損害本人利益之意圖甚明。此外，復查無其他積極事證足認被
    告有何侵占及背信之犯行，揆諸前揭說明，自應為無罪之諭知。
據上論斷，應依刑事訴訟法第三百四十三條、第三百零一條第一項，判決如主文。
中    華    民    國      八十九      年      十二    月     二十九    日
                                      臺灣臺北地方法院刑事第六庭
                                          法      官  蔡  如  琪
右正本證明與原本無異。
如不服本判決，應於判決送達後十日內，向本院提出上訴狀。
                                          書  記  官  黃  鈴  容
中    華    民    國      九  十      年      一      月      三       日


司法院資訊處製作；財團法人民間司法改革基金會備份。
